臺灣彰化地方法院民事判決
110年度訴字第877號
原      告  大發國際股份有限公司

法定代理人  汪賜發  


訴訟代理人  林開福律師
複代理人    田美娟律師
被      告  羽田生物農業股份有限公司

法定代理人  葉明珠  
上列當事人間請求確認臨時股東會決議無效等事件，本院於民國
110年12月8日言詞辯論終結，判決如下：
    主  文
確認被告於民國一一○年八月六日所召開之一一○年股東臨時會所
為關於「修訂公司章程」及「全面改選董事及監察人案」之決議
無效。
訴訟費用由被告負擔。 
    事實及理由
壹、程序事項：
    按確認法律關係之訴，非原告有即受確認判決之法律上利益
    者，不得提起之，民事訴訟法第247條第1項前段定有明文。
    所謂即受確認判決之法律上利益，係指法律關係之存否不明
    確，原告主觀上認其在法律上之地位有不安之狀態存在，且
    此種不安之狀態，能以確認判決將之除去者而言（最高法院
    52年度台上字第1240號裁判意旨參照）。原告主張被告於民
    國110年7月21日係由非董事長召開董事會，而該次董事會決
    議召開之110年8月6日股東臨時會(下稱系爭股東臨時會)所
    為「修訂章程」及「全面改選董事及監察人」決議(下稱系
    爭決議)，是否有效或成立之法律關係存否不明確，對於當
    時所選出董事及監察人之適法性及可否合法執行董事及監察
    人各項職務等事宜，自有影響，且攸關原告之股東權益，故
    原告在法律上之地位有不安之狀態存在，而此種法律上地位
    不安之狀態，當得以確認判決加以除去，依前揭說明，原告
    提起本件訴訟應具確認利益。
貳、實體事項：
一、原告主張：
  ㈠原告係被告之股東，持股比例占4.16%，被告於110年3月31日
    股東常會改選董監事後，並未選任董事長，110年7月21日係
    由葉明珠召開董事會，召集權人有瑕疵，且當日董事會並未
    決議召開股東臨時會，被告竟以董事會名義，於110年8月6
    日召開股東臨時會，系爭股東臨時會係屬無召集權人所召集
    ，所為決議當屬無效。又系爭股東臨時會對「修定本公司公
    司章程案」未進行投票即為決議，「全面改選董事及監察人
    案」之決議内容，違反被告公司第十次修正章程第21條關於
    董事5人及監察人2人之規定，所為決議亦屬無效。
  ㈡倘認系爭股東臨時會所為決議並非無效，被告公司於110年8
    月6日召開之系爭股東臨時會，並未依公司法第172條第2項
    規定於10日前通知原告，召集程序違法，且系爭股東臨時會
    選舉董事之投票方法，亦有違公司法第198條，經原告當場
    異議，自得訴請撤銷被告110年8月6日之股東臨時會決議。
    又如認前開召開董事會決議係屬無效，由該董事會召集之系
    爭股東臨時會所為決議亦屬不成立。
  ㈢綜上，被告於110年8月6日所召開之系爭股東臨時會所為系爭
    決議，兼有無效及得撤銷、不成立之事由。原告為維護股東
    權益及保護公司利益，爰依公司法第191條、第189條，提起
    本件訴訟等語，並⒈先位聲明：確認系爭決議無效。⒉備位聲
    明：系爭決議應予撤銷或系爭決議不成立。
二、被告答辯略以：被告公司於110年3月31日股東常會改選董監
    事後，並未選任董事長，係由非董事長之葉明珠召開110年7
    月21日董事會，且該次董事會決議於110年8月6日召開股東
    臨時會，惟未作成董事會會議記錄。系爭股東臨時會係無召
    集權人所召集，股東臨時會當日，原告有到場並對程序瑕疵
    提出異議等語。　
三、兩造不爭執事項：
  ㈠被告係非公開發行股票之公司，已發行股份總數為600萬股，
    實收資本額為新臺幣6,000萬元。
　㈡原告持有被告之股數25萬股，占被告已發行股份總數之4.16%
    。
　㈢被告公司於110年3月31日股東常會改選董監事後，並未選任
    董事長。
　㈣110年7月21日之董事會係由葉明珠召開。
　㈤在110年8月6日股東臨時會，原告有當場提出異議。
四、得心證之理由：
  ㈠按股東會除本法另有規定外，由董事會召集之；董事會由董
    事長召集之，公司法第171條、第203條之1第1項分別定有明
    文。非董事長之人召集董事會，該董事會之決議應屬無效(
    最高法院106年度台上字第133號判決可參)。次按無召集權
    人召集之股東會所為之決議，為當然無效。職是之故，董事
    之一人，未經董事會之決議，擅以董事會名義召集股東會，
    即屬無權召集，所為之決議，當然為無效(最高法院99年度
    台上字第1091號判決可資參照)。又股東會應由有召集權人
    召集，其由無召集權人召集之股東會，既非合法成立之意思
    機關，自不能為有效之決議(最高法院82年度台上字第1826
    號判決可資參照)。
　㈡查原告主張被告公司於110年3月31日股東常會改選董監事後
    ，並未選任董事長，且110年7月21日之董事會係由被告公司
    董事葉明珠所召開，為被告所不爭執，則非董事長所召集之
    該次董事會，係屬無召集權人召集，所為之董事會決議當然
    為無效。又被告以董事會名義召開110年8月6日系爭股東臨
    時會，有開會通知書在卷可稽，惟該次董事會非合法召集，
    所召集之系爭股東臨時會，即屬無召集權人召集之股東會臨
    時會，依上開說明，自不能為有效之決議，故被告公司於11
    0年8月6日股東臨時會所為關於「修訂章程」及「全面改選
    董事及監察人案」之決議均屬無效。原告請求確認被告召集
    系爭股東臨時會所為系爭決議無效，為有理由，應予准許。
　㈢原告先位之訴部分既經准許，自無庸再審酌其備位之訴。又
    本件事證已經明確，兩造其餘主張陳述，經審酌後認為對於
    判決結果不生影響，就不再逐一論述，附此敘明。
五、訴訟費用負擔之依據：民事訴訟法第78條。
中　　華　　民　　國　　110 　年　　12　　月　　22　　日
                  民事第二庭    法　官　陳弘仁
以上正本係照原本作成。
如對判決上訴，應於判決送達後20日內向本院提出上訴狀。如委
任律師提起上訴者，應一併繳納上訴審裁判費。
中　　華　　民　　國　　110 　年　　12　　月　　22　　日
                                書記官　許雅涵